【裁判字號】    97,上訴,1322
【裁判日期】    970715
【裁判案由】    違反毒品危害防制條例
【裁判全文】
臺灣高等法院臺中分院刑事判決        97年度上訴字第1322號
上  訴  人
即  被  告  甲○○
                      號
上列上訴人因違反毒品危害防制條例案件，不服臺灣臺中地方法
院97年度訴字第1355號中華民國97年 4月29日第一審判決（起訴
案號：臺灣臺中地方法院檢察署97年度毒偵字第1205號），提起
上訴，本院判決如下：
    主  文
上訴駁回。
    事  實
一、甲○○曾因施用毒品案件，經送觀察、勒戒後，認有繼續施
    用毒品之傾向，再經臺灣臺中地方法院裁定令入戒治處所施
    以強制戒治，於民國90年4月25日停止戒治出所，嗣於90年9
    月25日保護管束期滿執行完畢。又因施用毒品案件，經臺灣
    臺中地方法院檢察署以92年度毒偵字第2766號提起公訴，由
    臺灣臺中地方法院於93年 5月20日，以92年度訴字第2371號
    判決判處應執行有期徒刑10月，甫於95年7月2日縮短刑期執
    行完畢出監。詎甲○○仍不知悔改，復基於施用第一級毒品
    海洛因之犯意，於97年2月23日上午9時許，在臺中縣大里市
    ○○路○路邊，以針筒注射之方式，施用第一級毒品海洛因
    1次。嗣於97年2月24日下午15時30分許，為警在臺中市○區
    ○○路113號前查獲，並扣得第一級毒品海洛因1小包（驗餘
    重量0.1057公克）、其所有使用過之注射針筒1支。
二、案經臺中市警察局第二分局報請臺灣臺中地方法院檢察署檢
    察官偵查起訴。
    理  由
一、上開犯罪事實，業據被告甲○○迭於警詢、偵查、原審及本
    院審理時坦承不諱，且其為警採集之尿液經送驗結果，呈嗎
    啡陽性反應，此有中山醫學大學附設醫院檢驗科藥物檢測中
    心尿液檢驗報告、臺中市警察局第二分局委託檢驗尿液代號
    與真實姓名對照表各一件附卷可稽；又扣案之白色粉末一包
    ，經送鑑驗結果確有第一級毒品海洛因成分（驗餘淨重零點
    一零五七公克），亦有行政院衛生署草屯療養院鑑定書一份
    在卷可稽；此外復有卷附查獲及扣案物品照片11張，及注射
    針筒一支扣案可資佐證。足徵被告前開任意性自白與事實相
    符。本件事證明確，被告犯行堪以認定。
二、按毒品危害防制條例於92年7月9日修正公布，自93年1月9日
    施行，其中第20條、第23條將施用毒品之刑事處遇程序，區
    分為「初犯」及「5年內再犯」、「5年後再犯」。依其立法
    理由之說明：「初犯」，經觀察勒戒或強制戒治後，應為不
    起訴處分或不付審理之裁定；經觀察勒戒或強制戒治執行完
    畢釋放後，「5 年內再犯」者，因其再犯率甚高，原實施之
    觀察勒戒及強制戒治既已無法收其實效，爰依法追訴或裁定
    交付審理。至於經觀察勒戒或強制戒治執行完畢釋放後，「
    5 年後再犯」者，前所實施之觀察勒戒或強制戒治已足以遮
    斷其施用毒品之毒癮，為期自新及協助其斷除毒癮，仍適用
    「初犯」規定，先經觀察勒戒或強制戒治之程序。從而依修
    正後之規定，僅限於「初犯」及「5 年後再犯」二種情形，
    始應先經觀察勒戒或強制戒治程序。倘被告於5 年內已再犯
    ，經依法追訴處罰，縱其第3次（或第3次以上）再度施用毒
    品之時間，在初犯經觀察勒戒或強制戒治執行完畢釋放5 年
    以後，已不合於「5年後再犯」之規定，且因已於「5年內再
    犯」，顯見其再犯率甚高，原實施觀察、勒戒或強制戒治，
    已無法收其實效，即應依該條例第10條處罰（最高法院95年
    度第7次刑事庭會議決議第2點參照）。經查，本件被告前因
    施用毒品案件，於90年 9月25日強制戒治執行完畢，惟其於
    釋放後 5年內，於92年間因施用毒品案件，經臺灣臺中地方
    法院以92年度訴字第2371號判決判處應執行有期徒刑10月確
    定，此有臺灣高等法院被告前案紀錄表在卷可參，揆諸前開
    法條及說明，被告所為本件施用海洛因之犯行，並無「 5年
    後再犯」規定之適用，而應直接訴追處罰。
三、核被告所為係犯毒品危害防制條例第10條第1 項之施用第一
    級毒品海洛因罪。被告持有毒品之低度行為，應為施用之高
    度行為所吸收，不另論罪。被告有事實欄所載之前科，經有
    期徒刑之執行完畢後，五年內故意再犯本件有期徒刑以上之
    罪，為累犯，應依刑法第47條第1 項之規定，加重其刑。原
    審以本案事證明確，並審酌被告有前揭之前案紀錄、本件是
    為累犯、其素行情形、施用毒品持續之期間與頻率、犯後已
    能坦承犯行等一切情狀，予以量處如原審判決主文所示之刑
    。又以扣案之海洛因一包，為第一級毒品，而依毒品危害防
    制條例第18條第1 項前段之規定，宣告沒收銷燬之；另扣案
    之注射針筒一支為被告所有供施用毒品所用之器具，亦依刑
    法第38條第1項第2款之規定，宣告沒收。其認事用法並無不
    當，量刑亦屬妥適。被告上訴並未提出有利之事證，徒以其
    尚有年邁之老母與就讀國中之女兒需待扶養等情認原審判決
    量刑顯然過重等語，指摘原判決不當，惟按刑之量定，係實
    體法上賦予法院得自由裁量之事項，倘其未逾越法律所規定
    之範圍，又未明顯違背正義，即不得任意指摘為違法。本件
    原審量刑時，已依刑法第57條之規定審酌被告之上開一切情
    狀，而量處罪刑，經核原審並未逾越法律所規定之範圍，又
    無明顯違背正義，被告執前詞指摘原判決不當，其上訴並無
    理由，應予駁回。
據上論斷，應依刑事訴訟法第368條，判決如主文。
本案經檢察官乙○○到庭執行職務。
中    華    民    國    97    年     7    月    15    日
            刑事第一庭  審判長法  官  陳  紀  綱
                              法  官  姚  勳  昌
                              法  官  張  智  雄
上列正本證明與原本無異。
如不服本判決應於收受送達後10日內向本院提出上訴狀，其未敘
述上訴之理由者並得於提起上訴後10日內向本院補提理由書（均
須按他造當事人之人數附繕本）。
                              書記官  謝  雅  惠
中    華    民    國    97    年     7    月    16    日
附錄本案論罪科刑法條全文
毒品危害防制條例第10條：
施用第1級毒品者，處6月以上5年以下有期徒刑。
施用第2級毒品者，處3年以下有期徒刑。


司法院資訊處製作；財團法人民間司法改革基金會備份。
